臺灣高等法院刑事判決　　　　　　　　96年度交上易字第60號
上　訴　人　臺灣士林地方法院檢察署檢察官
被　　　告　乙○○
上列上訴人因被告過失傷害案件，不服臺灣士林地方法院95年度
交易字第503號，中華民國95年12月22日第一審判決（起訴案號
：臺灣士林地方法院檢察署95年度偵字第1055號），提起上訴，
被告就被訴事實為有罪陳述，本院合議庭裁定適用簡式審判程序
審理，判決如下：
    主  文
上訴駁回。
    事  實
一、乙○○於民國94年8月15日晚間9時38分許，駕駛車牌號碼62
    37-DS號自用小客貨車搭載其妻林素珍，沿臺北市南港區○
    ○○路○段，由西往東方向行駛，行經該路段與向陽路口時
    ，理應注意行經上開有行車管制號誌交岔路口時，其行進、
    轉彎應遵守燈光號誌之指示，而依當時雖天候微雨，然夜間
    有照明、路面乾燥、無缺陷、視距良好等情，並無不能注意
    情事，竟疏未注意，仍在其行向左轉箭頭綠燈尚未亮起時即
    貿然左轉欲駛入向陽路，適甲○○騎乘車牌號碼AJC-998號
    重型機車後載其母王辛來居、姪女等2人，沿忠孝東路7段最
    外側車道（即第4車道）由東往西方向綠燈直行，至上開交
    岔路口時，見狀閃避不及，致其機車前車頭撞及乙○○所駕
    駛之上開自用小客貨車右前方葉子板，甲○○人旋彈起，瞬
    間撞擊該車前擋風玻璃，再跌落地上，受有左膝蓋擦傷4乘3
    公分、右膝蓋擦傷5乘3公分、右手臂擦傷2乘2公分、6乘1公
    分及左手掌擦傷1乘0.3公分等傷害。乙○○於肇事後，即委
    由其妻林素珍打電話報警處理，在未被有偵查犯罪職權之公
    務員發覺前，向前往現場處理之臺北市政府警察局南港分局
    交通分隊警員高台生承認為其駕車肇事，並接受裁判（甲○
    ○之母王辛來居、姪女所受傷害部分均未據告訴）。
二、案經甲○○訴由臺北市政府警察局南港分局報請臺灣士林地
    方法院檢察署檢察官偵查起訴。
    理  由
一、訊據被告乙○○固坦承確於上揭時、地未依燈光號誌之指示
    即先行左轉等情不諱，惟辯稱：甲○○當時機車騎得很快，
    就本件車禍也與有過失云云。經查，上揭事實除據被告供承
    明確外，核與證人即告訴人甲○○於審理時指訴之情節相符
    ，並經證人即到場處理之警員高台生、樊中麟在原審審理中
    結證屬實，復有道路交通事故調查報告表（一）、（二）、
    現場圖、現場照片6張及忠孝東路6段、向陽路口號誌運作情
    形1紙附卷可稽，而告訴人因為本件車禍受有如事實欄所載
    之傷害，亦有臺北市立聯合醫院忠孝院區驗傷診斷書在卷足
    憑。被告雖認告訴人超速行駛，亦與有過失云云，惟查證人
    高台生、樊中麟警員均證稱從車禍後兩車位置及現場跡證，
    尚無法判斷甲○○有無超速行駛等語（見原審95年12月8日
    審判筆錄），且觀之本件車禍現場圖所示，亦無告訴人機車
    之剎車痕可供比對，自不能僅憑車禍發生時告訴人由機車彈
    起撞擊被告車前擋風玻璃而跌落地面，即推論告訴人有超速
    行駛之行為，是被告所稱告訴人亦有與過失乙節，尚無足取
    。
二、按道路交通安全規則第102條第1項第1款規定，汽車行駛至
    交岔路口，其行進、轉彎應遵守燈光號誌之指示，而依當時
    天候微雨、夜間有照明、路面狀態乾燥、無缺陷、無障礙物
    及視距良好等情形，並無不能注意之情事，被告竟疏未注意
    ，未依燈光號誌指示，即左轉箭頭綠燈尚未亮，便貿然左轉
    ，以致肇事，致告訴人受傷，顯見被告駕車有過失，被告之
    過失行為與告訴人之傷害間，具有相當因果關係，況且本件
    經送鑑定結果，亦同上認定，有臺北市車輛行車事故鑑定委
    員會95年4月11日北鑑審字第09530084900號函及所附之鑑定
    意見書在卷供參，本件事證已明，被告犯行堪以認定。
三、查被告行為後，刑法於94年2月2日修正公布，95年7月1日施
    行，而刑法施行法亦於95年6月14日增訂第1條之1。修正後
    刑法第2條第1項規定：「行為後法律有變更者，適用行為時
    之法律。但行為後之法律有利於行為人者，適用最有利於行
    為人之法律。」，係規範行為後法律變更所生新舊法律比較
    適用之準據法，於新法施行後，應適用修正後刑法第2條第1
    項之規定，為「從舊從輕」之比較（按此條項規定，僅係新
    、舊法之比較適用之宣示性指導原則，並非實體刑罰法律，
    自不生行為後法律變更之比較適用問題）。且比較時應就罪
    刑有關之共犯、未遂犯、想像競合犯、牽連犯、連續犯、結
    合犯，以及累犯加重、自首減輕暨其他法定加減原因（如身
    分加減）與加減例等一切情形，綜其全部罪刑之結果而為比
    較（最高法院95年第8次刑事庭會議決議參照）。又比較適
    用最有利於行為人之法律，應就罪刑有關之一切情形，比較
    其全部之結果，而為一體之適用，不應一部分適用新法，一
    部分適用舊法（最高法院29年上字第964號判例意旨參照）
    。經查：
（一）、依被告行為時之舊刑法第33條第5款規定：「主刑之種
        類如左：五、罰金：1元以上。」，換算新臺幣後，為
        新臺幣3元以上。惟被告行為後新刑法第33條第5款係規
        定：「主刑之種類如下：五、罰金：新臺幣1千元以上
        ，以百元計算之。」，經比較修正前後關於科處罰金刑
        之最低刑度規定，自應以被告行為時之舊刑法較有利於
        被告。
（二）、原修正前刑法第62條有關自首之規定為「必減」其刑，
        修正後改為「得減」其刑，此項變動影響行為人之刑罰
        法律效果，係屬刑法第2條第1項之「法律變更」，經比
        較新舊法結果，修正後條文並未對被告更為有利，自應
        依刑法第2條第1項前段規定，依修正前刑法第62條前段
        規定處斷。
（三）、綜合上述條文修正前、後之比較，揆諸前揭最高法院決
        議及修正後刑法第2條第1項規定之「從舊從輕」原則，
        修正後之規定並非較有利於被告，依修正後刑法第2條
        第1項前段規定，應整體適用行為時即修正前之刑法相
        關規定。
四、核被告所為，係犯刑法第284條第1項前段之過失傷害罪。又
    被告於肇事後，在有偵查犯罪職權之機關尚不知何人為肇事
    者前，於警員高台生接獲通報趕往現場處理時，主動向警員
    高台生陳述經過，承認駕車肇事而自首接受裁判等情，業據
    證人高台生到庭證述明確，被告顯已合於自首規定之要件，
    應按修正前刑法第62條前段自首之規定，減輕其刑。
五、原審因依刑法第2條第1項前段、第284條第1項前段、修正前
    刑法第41條第1項、第62條前段，刑法施行法第1條之1，修
    正刪除前罰金罰鍰提高標準條例第2條規定，並審酌被告無
    犯罪前科，此有本院被告前案紀錄表存卷可按，素行良好，
    及其過失之程度、被害人所受傷害非輕，事後尚未與告訴人
    達成和解賠償損害，惟犯後已坦承個人過失行為部分等一切
    情狀，以被告乙○○因過失傷害人，處拘役55日；被告行為
    後，關於易科罰金之折算標準，新法施行後，亦應依刑法第
    2條第1項之規定，適用最有利於行為人之法律，修正前刑法
    第41條第1項前段規定：「犯最重本刑為5年以下有期徒刑以
    下之刑之罪，而受6個月以下有期徒刑或拘役之宣告，因身
    體、教育、職業、家庭之關係或其他正當事由，執行顯有困
    難者，得以1元以上3元以下折算1日，易科罰金。」，又被
    告行為時之易科罰金折算標準，修正前罰金罰鍰提高標準條
    例第2條前段（現已刪除）規定，就其原定數額提高為100倍
    折算1日，則本件被告行為時之易科罰金折算標準，應以銀
    元300元折算1日，經折算為新臺幣後，應以新臺幣900元折
    算為1日；惟新修正施行之刑法第41條第1項前段則規定：「
    犯最重本刑為5年以下有期徒刑以下之刑之罪，而受6個月以
    下有期徒刑或拘役之宣告者，得以新臺幣1,000元、2,000元
    或3,000元折算1日，易科罰金。」，經綜合比較結果，修正
    後刑法並非較有利於被告，依刑法第2條第1項前段之規定，
    仍應依上開修正前之刑法規定，諭知易科罰金之折算標準，
    其認事用法，洵無違誤，量刑亦屬妥適，檢察官循告訴人之
    請求上訴，指摘原判決量刑過輕，非有理由，其上訴應予駁
    回。
據上論斷，應依刑事訴訟法第368條、第273條之1第1項，判決如
主文。
本案經檢察官劉靜婉到庭執行職務。
中　　華　　民　　國　　96　　年　　3 　　月　　30　　日
　　　　　　　　　刑事第七庭審判長法　官　楊貴雄
　　　　　　　　　　　　　　　　  法　官　許錦印
　　　　　　　　　　　　　　　　  法　官　江國華
以上正本證明與原本無異。
不得上訴。
                                  書記官  陳玉嬋
中　　華　　民　　國　　96　　年　　4 　　月　　3 　　日
附錄：本案論罪科刑法條全文
中華民國刑法第284條
（過失傷害罪）
因過失傷害人者，處6月以下有期徒刑、拘役或5百元以下罰金，
致重傷者，處1年以下有期徒刑、拘役或5百元以下罰金。從事業
務之人，因業務上之過失傷害人者，處1年以下有期徒刑、拘役
或1千元以下罰金，致重傷者，處3年以下有期徒刑、拘役或2千
元以下罰金。
